臺灣宜蘭地方法院交通事件裁定　　　　 99年度交聲字第300號
原處分機關　交通部公路總局臺北區監理所宜蘭監理站
異　議　人
即受處分人　蕭燦煌
上列異議人即受處分人因違反道路交通管理處罰條例案件，對於
交通部公路總局臺北區監理所宜蘭監理站於中華民國99年11月2
日所為處分（原處分案號：宜監字第裁43-Ｚ000000000號）聲明
異議，本院裁定如下：
    主  文
異議駁回。
    理  由
一、原處分意旨略以：異議人即受處分人蕭燦煌所有之車號K6E-
    091號重型機車，因有「加裝活動號牌，致使無法辨認」之
    違規情形，於民國99年7月28日17時20分許，由異議人之子
    蕭俞聞騎乘該車輛，為宜蘭縣政府警察局蘇澳分局值勤員警
    發現，製單當場舉發上開違規行為。嗣由原處分機關，依道
    路交通管理處罰條例第12條第1項第7款、第2項規定，處罰
    鍰新台幣（下同）5,400元，並吊銷該機車牌照等語。
二、異議意旨則以：異議人遭舉發地點為蘇澳鎮○○路41號前，
    但警察局寄來的違規照片是在蘇澳鎮○○路與新榮路口監視
    器所拍攝之翻拍畫面，有所不當。而該等監視錄影器為宜蘭
    縣警察局網站公告第155處之監視器，異議人質疑此監視器
    拍攝畫面是否可作為舉發違規之儀器，有無違背道路交通管
    理處罰條例第7條之2第7項所述。爰依法聲明異議云云。
三、經查：
  (一)異議人蕭燦煌所有之車號K6E-091號重型機車，其號牌改裝
    為活動式，即得將號牌正面扳轉為朝向天空，呈現與車體將
    近90度垂直角度，嗣於99年7月28日17時20分許，由異議人
    之子蕭俞聞騎乘該車輛並將號牌正片扳轉朝向天空，於行經
    宜蘭縣蘇澳鎮○○路與新榮路口時，為宜蘭縣政府警察局蘇
    澳分局值勤員警發現，員警為免追呼攔檢造成意外，故一路
    尾隨蕭俞聞騎乘機車至大同路41號前便利商店始為攔停，並
    製單當場舉發上開違規行為（員警當場因另發現蕭俞聞為無
    照駕駛，乃為舉發，此部分裁罰，業由蕭俞聞向本院聲明異
    議，經本院以99年度交聲字第278號受理中）；嗣因異議人
    未於應到案日期前繳納罰款，經移請原處分機關依道路交通
    管理處罰條例第12條第1項第7款、第2項規定、違反道路交
    通管理事件統一裁罰基準即處理細則第41條、第43條、第44
    條、第67條規定，裁處異議人罰鍰5,400元，並吊銷該機車
    牌照等事實，為異議人所不爭執，並經本院傳訊取締員警蕭
    燦煌到院證述明確，且有宜蘭縣政府警察局蘇澳分局99年9
    月15日警澳交字第0995102706號書函、監視器攝影翻拍照片
    3張及經本院調取99年度交聲字第278號案卷內員警當場舉發
    照片3張在卷可稽，堪認屬實。
  (二)按機器腳踏車號牌一面懸掛位置，除原設有固定位置外，應
    「正面」懸掛於車輛後端之明顯適當位置，懸掛固定；又汽
    車號牌不得變造損毀、塗抹或粘貼其他材料、加裝邊框或霓
    虹燈、裝置旋轉架、顛倒懸掛或以安裝其他器具之方式使不
    能辨認其牌號，並不得以他物遮蔽，如有污穢，致不能辨認
    其牌號時，應洗刷清楚。汽車已領有牌照而不依指定位置懸
    掛者，處汽車所有人3,600元以上10,800元以下罰鍰，並牌
    照吊銷之。道路交通安全規則第11條第1項第3款、第2項，
    道路交通管理處罰條例第12條第1項第7款、第2項，分別定
    有明文。又所謂牌照懸掛固定者，係指牌照正面固定朝向後
    方，倘牌照正面得任意傾斜，改變角度，致他人對其牌照上
    之文字、數字有所誤認，或不易辨別時，即非固定懸掛，自
    屬未依指定位置懸掛。揆之汽車號牌制度建立之緣由，非單
    純在貫徹主管機關之車籍管理；其於交通違規或事故發生時
    ，亦可便於相關單位發現違規或肇事之車輛駕駛人並予以究
    責，而具有辨識路上行駛中車輛之特定功效，對於道路交通
    安全之管理、維護，自屬重要；故為加強主管機關對於道路
    交通管理之有效性，及利於其他用路人對於車輛之識別並藉
    此保障渠等之行車安全等目的，立法者方以前揭規定課以汽
    車所有人必須依法懸掛汽車號牌之作為義務。而汽車所有人
    有無依前揭規定懸掛車牌，又以其是否按道路交通安全規則
    第11條所規定之將汽車號牌懸掛於車輛前後端之「明顯適當
    位置」並保持其「清晰明確無任何不能辨識牌號之情形」為
    斷。由是可知，機車號牌之懸掛，當非僅懸掛於機車後端為
    已足，尚須其懸掛之角度、方向、位置，於該車輛行進中可
    達令他人得以清楚辨識該牌號之程度時，方符上揭規定意旨
    所指之「明顯適當位置」。異議人所有機車號牌既改裝為活
    動式，並於騎乘時扳轉號牌正面朝向天空，即非固定懸掛，
    自屬未依指定位置懸掛號牌，造成他人識別不易，應已違反
    前揭道路交通管理處罰條例第12條第1項第7款之規定甚明。
  (三)異議人雖以前詞辯解，惟查本件員警取締交通違規本件取締
    員警係親身見聞異議人機車有前揭違規情形而為尾隨駕駛人
    至定點，當場對駕駛人攔查後就異議人機車違規情形進行拍
    照為證，並提出監視器拍攝畫面以為補充佐證，其取證方式
    並無何違反法令、程序之處，其證據亦足以證明異議人機車
    前揭違規之事實。至異議人所指之道路交通管理處罰條例第
    7條之2第1項第7款、第2項等規定，係於員警當場不能或不
    宜攔截製單舉發時，得以科學儀器取得證據資料證明其行為
    違規而逕行舉發之意，異議人執監視器並非科學儀器故不能
    以翻拍畫面作為證據云云，顯有誤會。
  (四)又按交通勤務警察係執行道路交通管理之稽查，違規紀錄。
    警員於填製舉發違規通知單，固應就其違反行為簡要明確記
    載於違規事實欄內，並記明其違反條款，此為道路交通管理
    處罰條例第7條、違反道路交通管理事件統一裁罰標準及處
    理細則第6條、第12條所明定。惟填單員警並非負責裁決之
    處罰機關，而違反道路交通管理處罰條例行為之處罰，處罰
    機關於裁決前，依道路交通管理處罰條例第8條第2項規定，
    應給予違規行為人陳述之機會；而處罰機關對於違反道路交
    通管理事件之裁決，係參酌舉發違規事實、違反情節、稽查
    人員處理意見及被處分之陳述，適用正確的法條，依標準表
    裁處；故填單員警所記載之舉發違反法條並無拘束裁罰機關
    之法律適用。是本件填單員警雖於舉發通知單舉發違反法條
    欄內誤載為道路交通管理處罰條例第13條第1項第1款等字樣
    ，嗣經原處分機關依據違規事實而適用正確法條即同法第12
    條第1項第7款、第2項之規定，尚無不當，一併敘明。
四、綜上所述，異議人所有車號K6E-091號重型機車之號牌確有
    未依指示位置懸掛之違規行為，原處分機關依道路交通管理
    處罰條例第12條第1項第7款、第2項之規定，裁處異議人罰
    鍰5,400元，並吊銷機車牌照，核無違誤，本件異議人之聲
    明異議為無理由，應予駁回。
五、據上論斷，應依道路交通事件處理辦法第18條，裁定如主文
    。
中    華    民    國   100    年    3     月    18    日
                  交通法庭法  官  陳雪玉
以上正本證明與原本無異。
如不服本裁定，應於裁定送達後5日內，向本院提出抗告狀。（
應附繕本）
                          書記官  陳建宇
中    華    民    國   100    年    3     月    18    日